【裁判字號】    85,台上,6244
【裁判日期】    851231
【裁判案由】    殺人未遂等
【裁判全文】
最高法院刑事判決                              八十五年度台上字第六二四四號
    上訴人  吳子昌
            杜秋雲
    被  告  甲○○
            乙○○
右上訴人等因自訴被告等殺人未遂等罪案件，不服台灣高等法院中華民國八十四年七
月二十一日第二審判決（八十四年度上訴字第二六三二號，自訴案號：台灣台北地方
法院八十三年度自字第五六七號），提起上訴，本院判決如左：
    主  文
原判決關於甲○○、乙○○殺人未遂部分撤銷，發回台灣高等法院。
其他上訴駁回。
    理  由
一撤銷發回部分：
本件原判決以上訴人吳子昌、杜秋雲自訴意旨略以：上訴人等於民國八十三年四月二
十八日外出，於當日晚十時三十分許，返回台北市○○路○段七十九巷三十二號三樓
家中，由外開兩道鎖進入樓梯間，後拾級而上，詎料被告乙○○竟蒙面埋伏於三樓門
口，手持鋁製棒球棒，對上訴人等猛打，後毀損樓下玻璃，揚長而去。上訴人等被打
成頭破血流，乃至台大醫院各縫約五至七針。雖僅被告乙○○下手行兇，但被告甲○
○、乙○○間顯有犯意聯絡及行為分擔，均為共同正犯，因認被告等有殺人未遂等犯
行云云。經審理結果，認被告等犯罪均不能證明，因而維持第一審諭知被告等均無罪
之判決，駁回上訴人等在第二審之上訴，固非全然無見。惟查：審理事實之法院，對
於被告之犯罪證據，應從各方面詳予調查，以期發現真實，苟非調查之途徑已窮，而
被告之犯罪嫌疑仍屬不能證明，要難遽為無罪之判斷。本件原判決採信被告等之辯解
，認被告乙○○於八十三年四月二十八日當日，確在南投縣南投市「美滿工地」舉行
上樑大典，設宴招待員工及包商，直至當晚十時多才離開該工地，不可能至上訴人等
之台北市○○路住宅行兇，已據證人蔡文仁、卓敏隆結證屬實。然上訴人等一再陳稱
經伊親自至南投市調查，發現該工地至八十三年十二月三十一日止並未施工，何來上
樑﹖被告等及證人蔡文仁、卓敏隆所述與事實不符云云，請求調查省立南投醫院附近
有無「美滿工地」﹖該工地之工程進度如何﹖是否確於八十三年四月二十八日上樑﹖
有無於當晚招待宴客﹖就該工地之建築執照、工地工程日誌、宴客之廚師等予以調查
以明真相，原審未予調查遽予判決，自有應於審判期日調查之證據而未予調查之違法
。上訴意旨指摘原判決不當，非無理由，應認原判決關於甲○○、乙○○殺人未遂部
分有撤銷發回之原因。
二上訴駁回部分（傷害部分）：
按刑事訴訟法第三百七十六條所列各罪之案件，經第二審判決者，不得上訴於第三審
法院，法有明文。本件上訴人等自訴被告等於八十二年四月二十日及八十三年四月十
七日傷害上訴人等部分，核屬刑事訴訟法第三百七十六條第一款之案件。依首開說明
，既經第二審判決，自不得上訴於第三審法院，上訴人等竟復一併提起上訴，顯為法
所不許。
據上論結，應依刑事訴訟法第三百九十七條、第四百零一條、第三百九十五條前段，
判決如主文。
中      華      民      國    八十五    年     十二     月    三十一    日
                              最高法院刑事第一庭
                                  審判長法官  黃  雅  卿
                                        法官  楊  文  翰
                                        法官  陳  正  庸
                                        法官  陳  世  雄
                                        法官  林  錦  芳
      右正本證明與原本無異
                                              書  記  官
中      華      民      國    八十六    年      一      月      八      日


司法院資訊處製作；財團法人民間司法改革基金會備份。
